【裁判字號】    99,交易,147
【裁判日期】    990519
【裁判案由】    業務過失傷害
【裁判全文】
臺灣臺北地方法院刑事判決             99年度交易字第147號
公  訴  人  臺灣臺北地方法院檢察署檢察官
被      告  乙○○
上列被告因業務過失傷害案件，經檢察官提起公訴（99年度偵字
第2522號），嗣因被告就被訴事實為有罪之陳述，經本院告知簡
式審判程序意旨，並聽取公訴人及被告之意見後，本院合議庭裁
定由受命法官獨任依簡式審判程序審理，判決如下：
    主  文
乙○○從事業務之人，因業務上之過失傷害人，處有期徒刑參月
，如易科罰金，以新臺幣壹仟元折算壹日。
    事  實
一、乙○○為首都客運股份有限公司（下稱首都客運）公車駕駛
    ，以駕駛公車搭載乘客為業，為從事駕駛業務之人。民國98
    年10月26日21時36分許，駕駛車牌號碼441-AC號營業用大客
    車，沿臺北市○○區○○路東向西方向行駛，因八德路近塔
    悠路口前，八德路之外側車道已被違規車輛臨時停車佔據，
    乙○○因而改行駛於第二車道，行至八德路與塔悠路口時，
    欲自第二車道右轉塔悠路，本應注意右轉彎時，轉彎車應讓
    直行車先行，而依當時天氣晴、夜間有照明、柏油路面乾燥
    無缺陷、無障礙物、視距良好等情況，並無不能注意之情事
    ，竟疏未注意適有甲○○騎乘車牌號碼CNL039號重型機車自
    其右後方沿八德路東向西方向直行行駛在外側車道上，而貿
    然右轉，甲○○見狀閃避不及，乙○○駕駛之營業大客車右
    前車頭因而撞擊甲○○騎乘之機車左前車身，致使甲○○人
    車倒地，受有頭部損傷、肘前臂及腕磨損或擦傷、髖、大腿
    、小腿及踝磨損或擦傷、臉、頸及頭皮磨損或擦傷等傷害。
    乙○○於肇事後，於其犯罪未被發覺前，主動向到場警員表
    明為肇事者，而自首犯行接受審判。
二、案經甲○○訴由臺北市政府警察局松山分局報請臺灣臺北地
    方法院檢察署檢察官偵查起訴。
    理  由
一、按本件被告乙○○所犯係死刑、無期徒刑、最輕本刑為3 年
    以上有期徒刑以外之罪，其於準備程序就前揭被訴事實為有
    罪之陳述，經受命法官告知簡式審判程序之旨，並聽取其與
    公訴人之意見後，本院認無不得或不宜改依簡式審判程序進
    行之處，爰依刑事訴訟法第273 條之1 第1 項、第284 條之
    1 ，裁定本件由受命法官獨任進行簡式審判程序，合先敘明
    。
二、上開犯罪事實業據被告迭於警詢、偵查及本院審理時坦承不
    諱，核與告訴人甲○○指訴之情節相符，並有道路交通事故
    現場圖、道路交通事故調查報告表(一)、(二)、臺北市車輛行車
    事故鑑定委員會鑑定意見書各1 份、交通事故談話紀錄表2
    紙、肇事現場及車損照片15張在卷可稽，而告訴人受傷之事
    實，亦有聯合醫院忠孝院區診斷證明書1 份附卷可憑。被告
    駕駛之營業大客車雖因外側車道為違規臨時停車車輛佔據而
    無法自外側車道右轉塔悠路，惟按汽車行駛至交岔路口，轉
    彎車應讓直行車先行，道路交通安全規則第102 條第1 項第
    7 款定有明文，被告領有職業聯結車駕駛執照，以駕駛營業
    大客車為業務，自無不知之理，當應確實注意並遵守之。八
    德路共3 線車道，由外而內分別為右轉及直行車道、直行車
    道、左轉及直行車道，此有道路交通事故現場圖可參，被告
    雖因受限於外側車道為違規臨時停車之車輛佔據，其駕駛之
    營業大客車車身龐大無法勉強行駛在外側車道，致不得已改
    行駛在第二車道即直行車道，惟其行至八德路與塔悠路口時
    ，在第二車道右轉塔悠路，實非騎乘機車在外側車道之告訴
    人所能預料，被告未留意正行駛在外側車道上之告訴人因而
    肇事，足見被告有未注意禮讓直行車先行之過失。又由交通
    事故調查報告載明，案發當時天氣晴、夜間有照明、柏油路
    面乾燥無缺陷、無障礙物、視距良好等情況，並無不能注意
    之情事，被告之轉彎車竟疏未注意禮讓告訴人之直行車先行
    ，貿然右轉而導致告訴人受傷，其有過失責任甚明，且被告
    之過失行為與告訴人受傷具有相當因果關係，是本件事證明
    確，被告業務過失傷害之犯行洵堪認定，應予依法論科。
三、按刑法上所謂業務，係指個人基於其社會地位繼續反覆所執
    行之事務，包括主要業務及其附隨之準備工作與輔助事務在
    內，最高法院89年度台上字第8075號著有判例。被告於案發
    時為首都客運公車司機，以駕駛公車搭載乘客為業，為從事
    駕駛業務之人，核被告所為，係犯刑法第284 條第2 項前段
    業務過失傷害罪。本件被告於肇事後，於其犯罪未發覺前，
    向到場警員主動表明其為肇事者而向警察機關自首，有北市
    ○○○○○道路交通事故肇事人自首情形記錄表1 份存卷可
    查，應依刑法第62條前規定減輕其刑。爰審酌被告係以駕駛
    營業大客車為業務之人，應比一般駕駛人負更高之注意義務
    ，竟未遵守交通規定肇事致告訴人受傷，影響告訴人日常生
    活及工作，並造成告訴人精神痛苦，所為實不足取，惟念告
    訴人所受之傷害僅為皮肉外傷，被告犯後坦承犯行，態度尚
    佳，且被告並無前科，素行良好，有臺灣高等法院被告前案
    紀錄表1 份在卷可憑，及被告之教育程度、生活狀況，以及
    被告與告訴人對於賠償金額未能達成共識，迄今仍未能和解
    等一切情狀，量處如主文所示之刑，並諭知易科罰金之折算
    標準，以資懲儆。
據上論斷，應依刑事訴訟法第273 條之1 第1 項、第284 條之1
、第299 條第1 項前段，刑法第284 條第2 項前段、第62條前段
、第41條第1 項前段，刑法施行法第1 條之1 ，判決如主文。
本案經檢察官盧姿如到庭執行職務。
中    華    民    國    99    年    5     月    19    日
                      交通法庭  法  官  林芳華
以上正本證明與原本無異。
如不服本判決應於收受送達後10日內向本院提出上訴書狀，並應
敘述具體理由；其未敘述上訴理由者，應於上訴期間屆滿後20日
內向本院補提理由書（均須按他造當事人之人數附繕）「切勿逕
送上級法院」。
                                書記官  林鈴芬
中    華    民    國    99    年    5     月    19    日
附錄本案論罪科刑法條
刑法第284條
因過失傷害人者，處6 月以下有期徒刑、拘役或5 百元以下罰金
，致重傷者，處1 年以下有期徒刑、拘役或5 百元以下罰金。
從事業務之人，因業務上之過失傷害人者，處1 年以下有期徒刑
、拘役或1 千元以下罰金，致重傷者，處3 年以下有期徒刑、拘
役或2 千元以下罰金。

司法院資訊處製作；財團法人民間司法改革基金會備份。
